【裁判字號】    98,交訴,106
【裁判日期】    980610
【裁判案由】    肇事逃逸罪
【裁判全文】
臺灣臺中地方法院刑事判決             98年度交訴字第106號
公  訴  人  臺灣臺中地方法院檢察署檢察官
被      告  乙○○
上列被告因肇事逃逸罪案件，經檢察官提起公訴（98年度偵字第
5103號），被告於本院準備程序就被訴事實為有罪之陳述，本院
合議庭認改以簡式審判程序，裁定改由受命法官改行簡式審判程
序，判決如下：
    主    文
乙○○駕駛動力交通工具肇事，致人受傷而逃逸，處有期徒刑陸
月，如易科罰金，以新臺幣壹仟元折算壹日。緩刑貳年，並向指
定之公益團體、地方自治團體或社區提供捌拾小時之義務勞務。
緩刑期間付保護管束。
    犯罪事實
一、乙○○於民國98年1月1日13時30分前，騎乘車牌號碼TBR-86
    9號輕型機車，沿臺中市北屯區○○○路由北屯路往崇德路
    由西向東方向行駛，嗣於同日13時30分許，行經臺中市北屯
    區○○○路與九甲巷交岔路口時，原應注意車前狀況，並隨
    時採取必要之安全措施，且依當時天候晴、日間有自然光、
    路面乾燥、無缺陷及障礙物、視距良好等狀況，又無不能注
    意之情事，適甲○○騎乘車牌號碼VPN-511號輕型機車自對
    向車道沿臺中市○○路由東往西方向行駛至松竹北路與九甲
    巷交岔路口時，左轉九甲巷，乙○○閃避不及，不慎與甲○
    ○所騎乘之車牌號碼VPN-511號輕型機車，在該路口發生碰
    撞，使甲○○人車倒地並受有上唇開放性傷口並牙齒脫落等
    傷害（過失傷害部分未據告訴）。詎乙○○明知其騎車肇事
    發生本件車禍，並致甲○○人車摔倒顯受有一定之傷害後，
    竟未協助甲○○送醫救治，亦未待警方到場處理以便釐清肇
    事責任，反立即騎車駛離現場而逕自逃逸。後由警方循線查
    獲上情。
二、案經臺中市警察局第五分局報請臺灣臺中地方法院檢察署檢
    察官偵查起訴。
    理    由
一、按被告以外之人於審判外之陳述，經當事人於審判程序同意
    作為證據，法院審酌該言詞陳述或書面陳述作成時之情況，
    認為適當者，亦得為證據。當事人、代理人或辯護人於法院
    調查證據時，知有第159條第1項不得為證據之情形，而未於
    言詞辯論終結前聲明異議，視為有前項之同意，刑事訴訟法
    第159條之5定有明文。查本案卷附之言詞及書面陳述證據，
    於本院準備程序中，被告、檢察官均表示對證據能力沒有爭
    執，嗣經本院於審理時提示上開證據資料，被告及檢察官均
    表示無意見，迄於言詞辯論終結前亦未聲明異議，可認為均
    同意作為證據，本院審酌該等證據之取得過程並無瑕疵，與
    本案待證事實間復具有相當之關聯性，以之為本案證據尚無
    不當，自得採為證據，合先敘明。
二、訊據被告乙○○對於前開犯罪事實坦承不諱，且據證人甲○
    ○於警詢、檢察官偵查中證述明確，復有道路交通事故現場
    圖、道路交通事故調查報告表（一）、（二）、中國醫藥大
    學附設醫院診斷證明書各1份及照片28張附卷足稽。被告自
    白核與事實相符，事證明確，其犯行堪以認定。
三、核被告所為，係犯刑法第185條之4之肇事逃逸罪。又按汽車
    駕駛人，無駕駛執照駕車，酒醉駕車，吸食毒品或迷幻藥駕
    車，行駛人行道或行經行人穿越道不依規定讓行人優先通行
    ，因而致人受傷或死亡，依法應負刑事責任者，加重其刑至
    2分之1，道路交通管理處罰條例第86條第1項，定有明文。
    惟上開應依法加重其刑至2分之1之規定，法條既明定汽車駕
    駛人於一定違規之情形（如無駕駛執照駕車，酒醉駕車）駕
    駛汽車致人傷亡，依法應負刑事責任時，始有適用，換言之
    ，係肇事者在一定之違規情形下依法應負過失致人於死或過
    失傷害之刑事責任時，始有適用。而刑法第185條之4，駕駛
    動力交通工具肇事，致人死傷而逃逸者之罪，其立法意旨係
    對一般動力交通工具駕駛人肇事致人死傷而逃逸之處罰，旨
    在懲罰肇事逃逸，自無上開道路交通處罰條例第86條第1項
    之適用（最高法院92度臺非字第60號判決意旨參照），公訴
    意旨雖認被告前開所犯肇事逃逸罪，應依道路交通管理處罰
    條例第86條第1項之規定加重其刑，惟揭諸上開判決要旨，
    本案自無道路交通管理處罰條例第86條第1項之適用，公訴
    意旨尚有未洽，然此部分業經公訴人當庭更正減縮起訴法條
    ，本院無庸再予論述，併此敘明。爰審酌被告並無前科紀錄
    ，素行尚佳，有臺灣高等法院被告前案紀錄表1份在卷可憑
    ，其駕車肇事，造成被害人受有前開傷害，並被告於警、偵
    訊及本院審理時均坦承犯行，且就過失傷害部分業已賠償被
    害人，犯後亦表示悔悟，態度尚稱良好等一切情狀，量處如
    主文所示之刑，並諭知易科罰金之折算標準。末查，被告前
    未曾因故意犯罪受有期徒刑以上刑之宣告，有臺灣高等法院
    被告前案紀錄表附卷可稽，被告坦承犯行，深具悔意，且造
    成被害人傷害部分巳賠償被害人而達成和解，經此教訓，當
    知警惕而無再犯之虞，本院綜核各情，認所宣告之刑，以暫
    不執行為適當，併予宣告緩刑2年，以啟自新。惟被告守法
    觀念顯有不足，為使其於緩刑期間內，仍深知戒惕，避免緩
    刑之宣告遭撤銷，且導正其行為與法治之觀念，爰併宣告其
    等於緩刑期間內，向指定之公益團體、地方自治團體或社區
    ，提供80小時之義務勞務，並依刑法第93條第1項第2款之規
    定，應於緩刑期間付保護管束，期能使被告於義務勞務過程
    及保護管束期間，確切明瞭其行為所造成之損害，並培養正
    確法治觀念。至於被告究應向何公益團體、地方自治團體或
    社區提供義務勞務，屬執行之問題，應由執行檢察官斟酌全
    案情節及各公益團體、地方自治團體或社區之需求，妥為指
    定，併予敘明。
據上論斷，應依刑事訴訟法第273條之1第1項、第299條第1項前
段，刑法第185條之4、第74條第1項第1款、第74條第2項第5款、
刑法第93條第1項第2款，刑法施行法第1條之1，判決如主文。
中    華    民    國    98    年    6     月    10    日
                        刑事第六庭  法  官  戴博誠
以上正本證明與原本無異。
如不服本判決，應於收受送達後10日內向本院提出上訴書狀（應
敘述具體理由並附繕本）。
上訴書狀如未敘述理由，應於上訴期間屆滿後20日內補提理由書
於本院。
                                    書記官  林政佑
中    華    民    國    98    年    6     月    10    日
【附錄論罪科刑法條】
刑法第185條之4：
駕駛動力交通工具肇事，致人死傷而逃逸者，處6月以上5年以下
有期徒刑。


司法院資訊處製作；財團法人民間司法改革基金會備份。
